【裁判字號】    95,家抗,33
【裁判日期】    951213
【裁判案由】    指定親屬會議成員
【裁判全文】
臺灣臺北地方法院民事裁定              95年度家抗字第33號
抗  告  人  乙○○
相  對  人  甲○○
上列抗告人因指定親屬會議會員事件，抗告人對於民國95年2 月
17日本院所為之95年度家聲字第39號民事裁定提起抗告，本院裁
定如下：
    主  文
抗告駁回。
抗告費用新台幣壹仟元由抗告人負擔。
    理  由
一、抗告意旨略以：被繼承人陳任正萱生前已經立具經公證人公
    証之遺囑，在遺囑中表示甲○○與陳彥山並無繼承權，原審
    裁定指定甲○○與陳彥山為被繼承人陳任正萱親屬會議會員
    ，實為不妥，為此提起抗告，聲明廢棄原裁定。
二、按抗告法院認抗告為不合法或無理由者，應為駁回抗告之裁
    定（非訟事件法第46條準用民事訴訟法第492 條第1 項、第
    495 條之1 第1 項、第449 條第1 項規定參照）。次按遺囑
    保管人，知有繼承開始之事實時，應即將遺囑提示於親屬會
    議，民法第1212條前段亦有明文。再按親屬會議以會員5 人
    組織之；親屬會議會員，應就被繼承人之左列親屬與順序定
    之：1.直系血親尊親屬，2.三親等內旁系血親尊親屬，3.四
    親等內之同輩血親，民法第1130條、第1131條第1 項定有明
    文。復按無民法第1131條規定之親屬，或親屬不足法定人數
    時，法院得因當事人、法定代理人或其他利害關係人等有召
    集權人之聲請，於其他親屬中指定之，此觀同法第1132條第
    1 項、第1129條規定自明。
三、經查：被繼承人陳任正萱於民國94年9 月30日死亡，並無民
    法第1131條所定法定親屬會議會員，為兩造所不爭執。抗告
    人主張被繼承人陳任正萱生前已經立具經公證人公証之遺囑
    ，在遺囑中表示甲○○與陳彥山並無繼承權，固據抗告人提
    出該遺囑影本為證。惟該遺囑既未經遺囑保管人提示於親屬
    會議，則相對人於原審聲請指定與被繼承人親等最近之親屬
    即被繼承人陳任正萱之配偶陳丹誠及子女陳文青、陳彥山、
    乙○○、甲○○為親屬會議會員，自屬有據。又陳彥山、甲
    ○○為被繼承人陳任正萱之直系血親卑親屬，依民法第1138
    條、1223條規定，對於被繼承人陳任正萱之遺產有繼承權及
    特留分，其對被繼承人陳任正萱是否構成重大侮辱，而喪失
    繼承權，既尚待認定，抗告人以甲○○與陳彥山不適任被繼
    承人陳任正萱親屬會議會員自不可取。
四、從而，原裁定指定被繼承人陳任正萱之配偶陳丹誠及子女陳
    文青、陳彥山、乙○○、甲○○為被繼承人陳任正萱之親屬
    會議會員，即屬正當。抗告意旨指摘原裁定不當，求予廢棄
    改判，為無理由，應予駁回。
五、結論：本件抗告為無理由，爰裁定如主文。
中    華    民    國    95    年    12    月    13    日
                  家事法庭審判長法  官  俞慧君
                                法  官  徐麗瑩
                                法  官  李慈惠
以上為正本係照原本作成。
本裁定除以適用法規顯有錯誤為理由，並經本院許可外，不得再
抗告。
如提起再抗告，應於收受送達後10日內向本院提出再抗告狀，應
同時表明再抗告理由，且繳納再抗告費新臺幣1,000元。
中    華    民    國    95    年    12    月    22    日
                                書記官  巫玉媛


司法院資訊處製作；財團法人民間司法改革基金會備份。
